臺灣高雄地方法院民事判決　　　　　　　 96年度訴字第587號
原　　　告　丙○○
訴訟代理人　孫志鴻律師
複代理人　　邱麗妃律師
被　　　告　甲○○
訴訟代理人　乙○○
當事人間債務人異議之訴事件，本院於民國96年6 月1 日言詞辯
論終結，判決如下：
  主  文
本院民國九十五年度執字第八一五八五號強制執行程序應予撤銷
。
訴訟費用由被告負擔。
    事實及理由
一、本件原告經合法通知，未於言詞辯論期日到場，核無民事訴
    訟法第386 條所列各款情形，爰依被告之聲請，由其一造辯
    論而為判決。
二、原告主張：被告前於民國95年11月28日以本院93年度執字第
    455509號債權憑證為執行名義，向本院聲請將原告所有坐落
    於高雄市○○區○○段七小段第933 號，土地應有部分10萬
    分之443 ，以及其上建號1731號、1779號，門牌號碼為高雄
    是做營區○○○ 路162 號7 樓之1 之房屋為強制執行，惟兩
    造間並無任何債權債務關係存在。另被告據以執行之債權憑
    證之原執行名義係鈞院85年度執字第6721號、84年票字第
    8572號民事本票裁定。茲因85年度執字第6721號債權憑證係
    鈞院於85年5 月26日所核發，依85 年10 月9 日修正前強制
    執行法第4 條第3 項規定，其票款請求權時效期間業於90年
    間屆滿5 年而告完成，被告遲至93年、95年始為強制執行追
    索債權，顯已逾越時效，原告自得拒絕給付，爰依強制執行
    法第14條第1 項規定，提起債務人異議之訴。聲明求為判決
    ：
    （一）本院95年度執字第81585 號之強制執行程序應予撤銷
    。（二）訴訟費用由被告負擔。
三、被告則以：原告自80年起於被告所經營之公司擔任業務員，
    嗣於離職後成為被告之經銷商，當時即向被告借款以購買公
    司商品，並簽立切結書作為償還借款之擔保，惟原告嗣後以
    週轉不靈為由，要求被告寬限返還借款之期限並簽發如附表
    所示之本票13張作為清償借款之擔保，詎原告嗣後拒不清償
    ，被告遂聲請鈞院核發84年票字第8572號本票裁定在案，兩
    造確有債權存在。被告於85年間以上揭裁定作為執行名義，
    然原告當時並無任何財產可供執行，並核發85年度執字第
    6721 號 債權憑證，被告仍不斷向原告請求清償，均遭拒絕
    ，被告遂於93年8 月間以前開債權憑證向鈞院聲請換發債權
    憑證，而由鈞院93年度執字第45509 號強制執行，復於95年
    11月間持前開債權憑證，再次聲請強制執行。按原告於前次
    強制執行程序終結前，並未依法聲明異議，則債務人已承認
    強制執行之拘束，自無拒絕給付之抗辯權存在，縱被告聲請
    強制執行之執行名義已罹於時效，但原告於強制執行程序終
    結前並無異議，自該時起應認為承認該債權債務之存在，而
    使時效瑕疵因此補正，主張拒絕給付自無所據。並聲明：（
    一）原告之訴駁回。（二）訴訟費用由原告負擔。
四、兩造不爭執事項：
（一）被告曾依附表所示之本票聲請本票裁定，請求原告給付票
      款，經本院以84年度票字第8572號裁定確定，經被告聲請
      強制執行無效果後，於85年5 月26日取得本院所核發之85
      年度執字第6721 號債權憑證。
（二）被告於93年8 月30日提出聲請，而換發93年度執字第4550
      9 號債權憑證，復於95年11月29日向本院聲請對原告之財
      產為強制執行，現由本院以95年度執字第81585 號強制執
      行事件受理在案，尚未終結。
（三）被告上開聲請執行之執行名義內容及金額為：1 、債務人
      （即原告）應給付債權人（即被告）新臺幣（下同）
      558,331 元，及如附表所示之之利息起算日起至清償日止
      ，按週年利率6 ％計算之利息，及執行費用1,424 元。
（四）經本院調閱本院84年度票字第8572號、93年度執字第4550
      9 號、95年度執字第81585 號卷，核屬相符。
五、兩造爭執事項：本件被告聲請強制執行之票款請求權時效是
    否消滅？茲論敘如下：
（一）按強制執行法第27條所稱之債權憑證，係指執行法院發給
      債權人收執，俟債務人如有財產再行執行之憑證而言。債
      權人於取得債權憑證後，雖可無庸繳納執行費用再行聲請
      強制執行，但該債權憑證之可以再行強制執行乃溯源於執
      行法院核發債權憑證前債權人依強制執行法第4 條第1 項
      所列各款取得之原執行名義。是對具有既判力之執行名義
      ，提起債務人異議之訴，債務人祇須主張消滅或妨礙債權
      人請求之事由，係發生於該具既判力之原執行名義成立之
      後者，即得為之，如以裁判為執行名義時，其為異議原因
      之事實發生在前訴訟言詞辯論終結後者，亦得主張之，初
      與該事由是否發生在債權憑證成立之後無涉。又消滅時效
      因開始執行行為或聲請強制執行而中斷；時效中斷者，自
      中斷之事由終止時，重行起算，民法第129 條第2 項第5
      款及第137 條第1 項固分別定有明文，惟消滅時效完成後
      ，如債權人依原執行名義或債權憑證聲請法院再行強制執
      行時，亦不生中斷時效或中斷事由終止重行起算時效之問
      題，債務人自非不得對之提起債務人異議之訴，以排除該
      執行名義之執行。
（二）經查，本債權憑證所載之原執行名義為本院84年度票字第
      第8573號本票裁定，而該裁定之請求權為本票之票款請求
      權，依票據法第22條第1 項、民法第129 條第1 項第3 款
      、第2 項第5 款、第137 條第1 、3 項及修正前強制執行
      法第4 條第3 項規定，上開票款請求權之時效，自判決確
      定或核發債權憑證之日起重行算，並延長為5 年，則被告
      於85年5 月26日取得債權憑證後，其請求權時效如無其他
      中斷事由，僅得延長至90年5 月26日止，而被告係於93年
      8 月30日始再聲請換發債權憑證，復於95年11月29日執該
      債權憑證聲請強制執行，業如前述，而此期間並無向原告
      為請求等中斷時效之事由，亦為其所自陳，則其請求權時
      效應已罹於時效而消滅，並不因換發債權憑證而發生中斷
      之效果。亦不因而使已消滅之時效回復。故原告主張本件
      時效業已消滅，即可採信，被告抗辯原告未於85年間之強
      制執行事件中異議即不得再為主張，均屬對法律規定之誤
      解，自不足採。
六、按「時效完成後，債務人得拒絕給付」民法第144 條第1 項
    定有明文，而「執行名義成立後，如有消滅或妨礙債權人請
    求之事由發生，債務人得於強制執行程序終結前，向執行法
    院對債權人提起異議之訴」亦為強制執行法第14條第項前段
    所明定。本件被告之請求權既已罹於時效而消滅，原告自得
    拒絕給付，此為妨礙被告請求之事由，則原告依上開條文規
    定提起本件債務人異議之訴，請求撤銷本院95年度執字第
    81585 號強制執行事件之強制執行程序，自屬有據，應予准
    許。
七、因本案事證已臻明確，兩造其餘就債權債務是否存在之主張
    陳述及所提之證據，均毋庸再予審酌，附此敘明。
八、據上論結：本件原告之訴為有理由，依民事訴訟法第385 條
    第1向前段、第78條，判決如主文。
中　　華　　民　　國　　96　　年　　6 　　月　　15　　日
                  民事第一庭法　官　陳嘉惠
正本係照原本作成。
如不服本判決，應於送達後20日內，向本院提出上訴狀並表明上
訴理由，如於本判決宣示後送達前提起上訴者，應於判決送達後
10日內補提上訴理由書（須附繕本）。
中　　華　　民　　國　　96　　年　　6 　　月　　15　　日
                            書記官　洪婉琪
